【裁判字號】    100,交簡上,13
【裁判日期】    990607
【裁判案由】    過失傷害
【裁判全文】
臺灣新竹地方法院刑事判決           100年度交簡上字第13號
上  訴  人
即  被  告  林文淡
上列上訴人即被告因過失傷害案件，不服本院新竹簡易庭99年度
竹交簡字第303號中華民國99年12月3日第一審簡易判決（聲請案
號：99年度偵字第6092號），提起上訴，本院管轄第二審之合議
庭判決如下：
    主  文
原判決撤銷。
林文淡犯過失傷害罪，處有期徒刑肆月，如易科罰金，以新臺幣
壹仟元折算壹日。
    事  實
一、林文淡於民國99年2 月21日凌晨4時許起至上午7時許止，在
    苗栗縣頭份鎮嘉年華KTV內，飲用紅酒3杯，雖尚未達酒醉及
    不能安全駕駛之程度（肇事後經警測得酒精濃度值為每公升
    0.17毫克，未達道路交通安全規則第114條第2款規定，汽車
    駕駛人飲酒後其吐氣所含酒精成分超過每公升0.25毫克以上
    者，即不得駕駛車輛之程度），乃於同日上午11時許，駕駛
    車號8952-KY 號自用小客車，沿新竹市○○路由西往東方向
    行駛，嗣於同日上午11時10分許，途經新竹市○○路120 巷
    之無號誌巷口時，本應遵守道路交通標誌、標線、號誌之指
    示及注意車前狀況，隨時採取必要之安全措施，而依當時天
    候晴、日間自然光線、柏油路面乾燥無缺陷、無障礙物、視
    距良好等情，並無不能注意之情事，林文淡疏未注意，因低
    頭找尋打火機而失控駛入對向車道，適張瑞山將車號4028-P
    M號自小客車臨時停放在對向之新竹市○○路118號前，林文
    淡再誤踩油門，駕車正面撞擊張瑞山之車頭，致車內之張瑞
    山受有下巴穿透性撕裂傷3 公分長、左側下顎正中門牙頰側
    齒槽骨折斷及右側下顎正中門牙近根尖3分之1處牙根斷裂等
    傷害。林文淡於肇事後，在有偵查職權之公務員尚未知悉犯
    人前，主動向到場處理之員警承認為肇事人，自首而接受裁
    判，始查悉上情。
二、案經張瑞山訴由臺灣新竹地方法院檢察署檢察官偵查後聲請
    簡易判決處刑。
    理  由
甲、程序方面
    按被告以外之人於審判外之言詞或書面陳述，除法律有規定
    者外，不得作為證據；又被告以外之人於審判外之陳述，雖
    不符合同法第159條之1至第159條之4之規定，但經當事人於
    審判程序同意作為證據，法院審酌該言詞陳述或書面陳述作
    成時之情況，認為適當者，亦得為證據。當事人、代理人或
    辯護人於法院調查證據時，知有第159條第1項不得為證據之
    情形，而未於言詞辯論終結前聲明異議者，視為有前項之同
    意，刑事訴訟法第159條第1項及第159條之5分別定有明文。
    經查，本判決下列所引用之各該被告以外之人於審判外之陳
    述（包含書面陳述），除公務員職務上製作之紀錄文書，並
    無顯不可信之情況，依刑事訴訟法第159條之4第1 款規定，
    有證據能力外，其餘亦屬傳聞證據部分，檢察官、被告於本
    院準備程序中均表示沒有意見，且迄於言詞辯論終結前亦未
    聲明異議。本院審酌上開證據資料製作時之情況，尚無違法
    不當及證明力明顯過低之瑕疵，亦認為以之作為證據應屬適
    當，故揆諸前開規定，爰依刑事訴訟法第159條之5規定，認
    前揭證據資料均有證據能力。
乙、實體方面
一、認定犯罪事實所憑證據及認定之理由
（一）訊據上訴人即被告林文淡就事實一所載之過失傷害犯行，
      迭於警詢、偵查中及原審訊問、本院準備程序、審理中均
      供承不諱，並經證人即告訴人張瑞山於警詢指訴、偵訊中
      證述綦詳（見他字第1067號卷第19、27頁），且有道路交
      通事故現場圖、道路交通事故調查報告表(一)、(二)及交通事
      故現場照片8 幀在卷可稽（見他字第1067號第15至17頁，
      偵字第6092號偵查卷第7 至10頁），是認被告上開自白內
      容應與事實相符，堪足採信。。
（二）告訴人因本次車禍，致受有下巴穿透性撕裂傷3 公分長、
      左側下顎正中門牙頰側齒槽骨折斷及右側下顎正中門牙近
      根尖3分之1處牙根斷裂等傷害，亦有明皓牙醫診所於99年
      3月22日出具之診斷證明書、新竹國泰綜合醫院於99年3月
      15日出具之診斷證明書各1 份在卷可憑（見他字第1067號
      卷第5、6頁），堪認此部分為真實。
（三）按駕駛人駕駛汽車，應遵守道路交通標誌、標線、號誌之
      指示，並服從交通指揮人員之指揮；又汽車行駛時，駕駛
      人應注意車前狀況，並隨時採取必要之安全措施，道路交
      通安全規則第90條、第94條第3 項分別定有明文。被告林
      文淡駕駛上開自小客車行駛於道路上本應遵守上開規定，
      且依卷附道路交通事故現場圖、道路交通事故調查報告表
      (一)、(二)及道路交通事故照片所示，本件事發當時為天候晴
      、日間自然光線、柏油路面乾燥無缺陷、道路無障礙物、
      視距良好，其無不能注意之情事，另參以被告林文淡於本
      院供述：低頭找打火機抽煙，致車輛偏移至對向車道，再
      誤踩油門而撞擊告訴人之車輛等語，足認被告疏未注意車
      前狀況且操控失當，而駛入對向車道，撞擊告訴人臨停路
      邊之車輛，致告訴人受有前揭傷害等情，是被告林文淡就
      本件事故之發生顯有過失。又告訴人張瑞山之受傷結果既
      因被告林文淡之過失行為所致，二者間具相當因果關係無
      疑。復經臺灣省竹苗區車輛行車事故鑑定委員會鑑定結果
      ，亦為相同之認定，有該委員會於99年7 月26日出具之竹
      苗鑑990375字第0995302308號函檢附之竹苗區990375案鑑
      定意見書1 份在卷可憑（見他字第1067號卷第34至38頁）
      。
（四）綜上所述，本件事證明確，被告過失傷害犯行，堪予認定
      ，自應依法予以論科。
二、論罪科刑
（一）核被告所為，係犯刑法第284條第1項前段之過失傷害罪。
（二）查本件車禍發生後，係報案人或勤指中心轉來資料並未報
      明肇事人姓名，處理人員前往現場處理時，肇事人在場，
      並當場承認為肇事人等情，有警員葉坤山所填製之新竹市
      ○○○道路交通事故肇事人自首情形紀錄表1 份附卷可稽
      （見他字第1067號卷第23頁），亦據被告於本院審理中為
      相同之供述，堪認被告於本件犯罪未發覺前，即留置於本
      件案發現場，並於警員到場後，主動向警員表明身份並陳
      述肇事經過，自首而接受裁判，依刑法第62條前段之規定
      減輕其刑。
（三）雖被告林文淡於本件案發時，經警測試其吐氣所含酒精成
      分為每公升0.17毫克，未達法務部民國88年5 月18日（88
      ）法檢字第001669號函文所頒應科以刑罰每公升0.55毫克
      之標準，另依道路交通安全規則第114條第2款規定：「汽
      車駕駛人飲酒後其吐氣所含酒精成分超過每公升0.25毫克
      以上者，不得駕車」，故汽車駕駛人於肇事後，為警查獲
      所進行呼氣酒精濃度測試，其測定值為每公升0.25毫克以
      上者，即屬於酒醉駕車。然本件被告林文淡呼氣酒精濃度
      係為每公升0.17毫克，尚未達上開法律上規定「酒醉駕車
      」之標準。況被告林文淡於偵查中自承：伊駕車時精神狀
      況正常，沒有酒醉狀況等語明確（見99年度他字第1067號
      卷第28頁），另參酌被告林文淡於本案車禍發生後，因有
      疑似酒酒醉駕車情事，警員對其實施測試，命其直線行走
      10公尺迴轉走回原地、閉眼輪流以左右手食指觸摸鼻尖、
      雙腳併攏，兩手緊貼大腿將一腳向前抬高離地15公分，並
      停止不動30秒、閉眼30秒內朗誦阿拉伯數字由1001到1030
      及用筆在兩個同心圓之間的0.5公分環狀帶內，畫另一個
      圓等項目，各項測試結果均為「合格」等情，此有員警製
      作之汽機車駕駛人酒後生理協調平衡檢測紀錄表1 份附卷
      足資佐憑（見99年度他字第1067號卷第24頁），尚難認已
      達酒醉程度，復無其他積極證據足以證明被告林文淡於本
      件案發時已達道路交通管理處罰條例第86條第1 項所定「
      酒醉駕車」肇事或刑法第185之3所指「不能安全駕駛動力
      交通工具」之程度，亦不得依道路交通管理處罰條例第86
      條第1 項規定加重其刑，附此敘明。
三、原判決以被告素行非佳，犯後態度良好，因被告當庭表達不
    願與告訴人張瑞山和解，致未達成民事調解或和解等一切情
    狀，量處有期徒刑5 月，併諭知易科罰金之折算標準，固非
    無見。惟查，原審未及審酌被告於本院審理中，業與告訴人
    達成民事調解，有本院100 年度竹簡調字第68號調解筆錄在
    卷可查（見本院卷第35頁），認被告提起上訴求處較輕刑度
    為有理由，自應由本院將原判決撤銷，再審酌被告之過失程
    度，告訴人所受傷勢，及被告於本件車禍發生後，先行支付
    新臺幣（下同）12萬5000元修復告訴人車輛，有桃苗汽車股
    份有限公司收據1紙在卷可憑（見本院卷第5頁）；暨被告於
    100年3月8日與告訴人達成民事調解，有本院100年度竹簡調
    字第68號調解筆錄在卷可查（見本院卷第35頁），惟迄未於
    約定時間支付第1 期款，有本院公務電話紀錄在卷可按（見
    本院卷第48頁），亦據被告於本院審理中供承無訛；再審及
    被告犯後態度等一切情狀，量處如主文第2 項所示之刑，並
    諭知易科罰金折算標準。
四、據上論斷，應依刑事訴訟法第455條之1第1項、第3項、第36
    9條第1項前段、第364條、第299條第1項前段，刑法第284條
    第1項前段、第41條第1項前段，刑法施行法第1條之1，判決
    如主文。
本案經檢察官劉得為到庭執行職務。
中    華    民    國    99    年    6     月    7     日
                  刑事第四庭審判長法  官  黃美文
                                  法  官  邱玉汝
                                  法  官  張詠晶
以上正本證明與原本無異。
本件不得上訴。
中    華    民    國   100    年    6     月    7     日
                                  書記官  劉亭筠
刑法第284條第1項：
因過失傷害人者，處6月以下有期徒刑、拘役或5百元以下罰金，
致重傷者，處1年以下有期徒刑、拘役或5百元以下罰金。

司法院資訊處製作；財團法人民間司法改革基金會備份。
